【裁判字號】    99,上訴,400
【裁判日期】    991028
【裁判案由】    違反槍砲彈藥刀械管制條例
【裁判全文】
臺灣高等法院臺中分院刑事判決         99年度上訴字第400號
上  訴  人
即  被  告  甲○○
選任辯護人  陳忠儀律師
            林泓帆律師
上列上訴人因違反槍砲彈藥刀械管制條例案件，不服臺灣彰化地
方法院98年度訴字第1407號中華民國98年12月30日第一審判決（
起訴案號：臺灣彰化地方法院檢察署98年度偵字第1478號），提
起上訴，本院判決如下：
    主  文
上訴駁回。
    犯罪事實
一、甲○○明知可發射子彈具有殺傷力之改造手槍係槍砲彈藥刀
    械管制條例第4條第1項第1款所列管之槍砲，非經主管機關
    之許可，不得擅自持有，竟基於持有具有殺傷力改造手槍之
    犯意，自其臺灣高等法院臺中分院97年度上訴字第1422號（
    下稱前案）違反槍砲彈藥刀械管制條例案件宣示判決之97年
    8月14日後某日起，在不詳地點，自不詳之成年人處取得具
    殺傷力之仿BERETTA廠92FS型半自動手槍製造之改造手槍1枝
    （槍枝管制編號0000000000號、含彈匣1個）後，未經許可
    而持有上開具殺傷力之改造手槍。嗣於98年2月4日夜間某時
    許，緣戊○○所經營位在彰化縣田中鎮○○街45號「歐益超
    商」店內，因有人前往鬧事，乃由戊○○以電話聯絡乙○○
    找人幫忙支援、壯勢，乙○○隨即以電話聯絡甲○○前往助
    勢，而甲○○接獲乙○○告知後，即攜帶前揭改造手槍，駕
    駛車牌號碼4235-DX自小客車，搭載不知情之友人壬○○、
    己○○，前往上址歐益超商，迨甲○○抵達歐益超商時，因
    鬧事者已經離去，甲○○乃向乙○○告知「你把情況說得如
    此緊急，我把東西都帶來了」，乙○○乃知悉甲○○持有槍
    枝到場，甲○○並向乙○○稱「我有司法案件，不方便把這
    槍帶來帶去，不然就放在超商倉庫」，2人商議既定，乙○○與甲○○乃一同將前揭仿BERETTA廠92FS型半自動手槍製
    造之改造手槍以黑色襪子包裹後，藏放在歐益超商2樓倉庫
    紙盒內（乙○○未經許可，寄藏可發射子彈具有殺傷力改造
    手槍犯行部分，業經原審判處有期徒刑三年六月，併科罰金
    新臺幣十萬元）。
二、迄於98年2月6日下午8時30分許，甲○○因另涉毒品案件經
    發佈通緝，為警在南投縣竹山鎮枋坪巷2之35弄16號2樓之2
    前查獲，經甲○○同意，於同日下午9時許，在甲○○所駕
    駛、懸掛車牌號碼4235—DX號自用小客車之車內，扣得非屬
    槍砲主要組成零件之金屬楔型塊2個、金屬彈簧及金屬復進
    簧桿各1個等物，並於翌（7）日凌晨1時55分許，經甲○○
    帶同警方前往上址歐益超商店內，扣得前揭仿BE RETTA 廠
    92FS型半自動手槍製造之改造手槍1枝（槍枝管制編號00000
    00000號，含彈匣1個），因而查獲上情。
三、案經臺南市警察局第一分局報請臺灣彰化地方法院檢察署檢
    察官偵查起訴。
    理  由
壹、程序部分：
一、關於上訴人即被告甲○○（下稱被告）爭執其警詢及偵訊筆
    錄證據能力之判斷：
  (一)被告及其辯護人於本院主張，被告於98年2月6日夜間（第1
    次）、98年2月7日（第2次）暨98年2月7日（第3次）所為三
    次警詢筆錄，其中第1次及第2次之警詢筆錄，經原審向警局
    所調來之光碟，並無法播放出聲音，依刑事訴訟法第100條
    之2準用同法第100條之1第2項規定，應排除其證據能力；第
    3次之警詢筆錄，原審勘驗光碟之錄音檔時，發現39分30秒
    左右，被告曾向製作筆錄警員稱：「現在頭很暈．．．很難
    過」等語，警員未予以理會，加以檢視卷內被告為警逮捕時
    照片，可見當時被告之頭部及雙手皆受有嚴重之外傷，可見
    製作筆錄當時，被告不論精神或肉體皆不適宜接受警察詢問
    ，故上開在被告精神疲勞暨身體負傷下所製作之警詢筆錄，
    依刑事訴訟法第98條規定，不具有證據能力云云（見本院卷
    二第20頁反面、第24頁辯護意旨狀）。然查：
  1.按訊問被告，應全程連續錄音；必要時，並應全程連續錄影
    。但有急迫情況且經記明筆錄者，不在此限；筆錄內所載之
    被告陳述與錄音或錄影之內容不符者，除有前項但書情形外
    ，其不符之部分，不得作為證據，刑事訴訟法第100條之1第
    1項、第2項分別定有明文。又刑事訴訟法第100條之2雖有準
    用同法第100條之1第1項之規定，即司法警察詢問犯罪嫌疑
    人，除有急迫情況且經記明筆錄者外，應全程連續錄音；必
    要時，並應全程連續錄影。然考其立法目的，在於建立詢問
    筆錄之公信力，並擔保詢問程序之合法正當，亦即在於擔保
    犯罪嫌疑人對於詢問之陳述，係出於自由意思及筆錄所載內
    容與其陳述相符。惟按前開刑事訴訟法第100條之2準用同法
    第100條之1第1項，係關於司法警察（關）詢問犯罪嫌疑人
    之規定，於詢問證人時無其適用（最高法院97年度臺上字第
    6174號判決要旨參照）。依被告98年2月6日製作之第1次警
    詢筆錄所載，被告此次係以檢舉人身分接受詢問，且證人即
    製作筆錄警員辛○○結證稱：「（問：當初是否有錄音或錄
    影？）因為當初他這次筆錄的身分是檢舉人，所以我們沒有
    錄音錄影，而且我們是跟竹山分局借地方的，不是在我們分
    局，所以沒有錄音錄影。」（見本院卷一第166頁）。故被
    告第1次以檢舉人身分所為之警詢陳述，警方於詢問時，雖
    未予錄音、錄影，尚難認所踐行之程序違法，被告辯護人爭
    執此節，即無可採。
  2.次按刑事訴訟法第156條第1項規定，被告之自白，非出於強
    暴、脅迫、利誘、詐欺、疲勞訊問、違法羈押或其他不正之
    方法，且與事實相符者，得為證據。則被告在警詢之自白如
    係出於自由意思而非不正之方法，縱未經全程連續錄音或錄
    音故障而無聲音，致詢問程序不無瑕疵，仍難謂其於警詢自
    白之筆錄無證據能力（最高法院95年度臺上字第7143號、97
    年度臺上字第5666號判決要旨參照）。查被告迭次陳稱警詢
    時未遭受刑求，筆錄內容均依其自由意志之供述而為記載（
    詳下述），被告第2次警詢筆錄，雖有因錄音光碟檔案損壞
    致無法播放勘驗情形（見原審卷第231頁反面），仍不能逕
    予排除其證據能力。
  3.至被告辯護人另爭執被告為警逮捕時受有嚴重外傷，製作警
    詢筆錄時精神不佳，為疲勞訊問云云。惟經原審勘驗被告98
    年2月7日上午7時30分至8時11分警詢錄音光碟結果（見原審
    卷第231至242頁）：
    【錄音時間03：09】
    警察問：剛剛所說的罪名及權利你知道嗎？
    被告答：知道。
    警察問：你有無要請辯護人到場？找律師到場？
    被告答：不用。
    警察問：不用，你自己有辦法回答嗎？
    被告答：嗯。
    警察問：你現在意識有清楚嗎？
    被告答：有。
    【錄音時間10：50】
    被告說：很口渴，我去裡面喝一下茶。
    警察說：我叫他拿給你，那個誰，看有沒有茶，拿茶給他，
            茶、茶。
    被告說：那杯冰茶。
    警察說：…他要喝冰茶…
    【錄音時間13：03】
    被告說：我休息一下，好不？
    警察說：好啊。【時間15：00】
    依上開勘驗結果顯示，被告縱偶有打哈欠之情形，然其亦曾
    主動要求員警暫時停止接受詢問，稍做休息，其餘時間均在
    徵得被告甲○○同意後繼續詢問下，始完成被告之此次警詢
    筆錄，其間並無被告毒癮發作，員警仍執意訊問，進而影響
    被告供述任意性之情形。被告甲○○於詢問過程中，亦曾有
    多次要求喝茶、抽菸且獲得員警許可之情況，尚難推認被告
    於警詢時，有何接受惡意疲勞訊問情形。又被告於原審曾辯
    稱其製作警詢筆錄時因拒捕受傷而血流不止，意識模糊云云
    （見原審卷第159頁），惟觀諸臺灣南投地方法院檢察署98
    年度偵字第163號卷附被告甲○○98年2月7日入所前拍攝照
    片，被告受有右眼部瘀血、眉骨擦傷之傷勢（見該署上開偵
    查卷第52至53頁），然絕非如其所稱大量出血至意識不清之
    情形。證人即承辦警員辛○○於原審結證稱：「（問：當時
    甲○○的精神狀況為何？）逮捕的時候，甲○○有掙扎頭部
    有撞到牆壁，有擦傷剛開始腫起來，但並沒有像像甲○○所
    說的血流不止，他的精神狀況還好。」（見原審卷第161頁
    反面），復於本院結證稱：「（問：甲○○是否有喝酒、吸
    毒、毒癮發作或是有因傷而精神不濟的情形？）我記得他當
    初被逮捕是有受傷沒錯，可是在我看來我認為他的精神狀況
    ，一直包括他帶我們到現場去搜索時也還都屬於在正常的範
    圍內，他的傷並沒有影響。因為我們到的時候不是一下子就
    到裡面，他還指認，他確認乙○○在裡面以後我們才進去。
    」（見本院卷一第166頁）。被告於本院審理時亦陳稱，其
    帶同警方前往歐益超商搜索時，警方有安撫伊在車內睡覺，
    伊有睡著等情（見本院卷一第167頁反面），可見被告在搜
    索完之後，所製作之第3次警詢筆錄，並無被告辯護人所稱
    被告精神或肉體上不適宜接受警察詢問之情形。況且，被告
    於警詢時，並未供承自己持有槍械一事而為不利於己之陳述
    ，顯見其自由意志並未受何影響，僅係其陳述內容之證據價
    值如何評價之問題，被告辯護人所為爭執各情，對於被告警
    詢筆錄之任意性不生影響，不足以排除該次警詢筆錄之證據
    能力。
  4.此外，參佐被告本身對於上述3次警詢筆錄，被告於檢察官
    訊問時，供稱：「（問：對本身警訊筆錄有無意見？）〈提
    示〉沒有」（見偵查卷第100頁）。被告於原審供稱：「（
    問：對於警詢筆錄的記載是否為你自己所言？）對。」「我
    在為警逮捕的時候，拒絕逮捕，警員把我壓在地上，導致頭
    部受傷，而在做筆錄的過程中，警察沒有對我刑求。警察跟
    我講叫我配合他們趕快製作筆錄。」「（問：警詢中是否有
    連續錄音錄影？）有。」「（問：在台南警察局製做筆錄的
    時候是否有錄音錄影？）有。」（見原審卷第80、114、159
    頁）。被告於本院審理時，供稱：「（問：對被告在警訊、
    偵查、原審、本院歷次筆錄之供述有何意見？〈提示並告以
    要旨〉）警訊有口誤，偵查也是口誤。其他沒有意見。都是
    出於我的自由意識。」等語在卷（見本院卷二第20頁反面）
    。綜上各情，堪認被告上述3次警詢陳述，均應具有證據能
    力。
  (二)被告辯護人雖又以被告擔心偵查中供詞若與警詢不符，恐受
    不利之後果，其於警詢時所受之精神壓迫延續至檢察官偵查
    中，故依毒樹果實理論認歷次偵訊筆錄亦無證據能力云云。
    惟按學理上所謂「毒樹果實理論」，乃指先前違法取得之證
    據，有如毒樹，本於此而再行取得之證據，即同毒果，為嚴
    格抑止違法偵查作為，原則上絕對排除其證據能力，係英美
    法制理念，我國並未引用。我刑事訴訟法第158條之4是為法
    益權衡原則，採相對排除理論，以兼顧被告合法權益保障與
    發現真實之刑事訴訟目的。是除法律另有特別規定不得為證
    據，例如同法第100條之1第2項、第158條之2、第158條之3
    等類者外，先前違法取得之證據，應逕依該規定認定其證據
    能力，固勿論矣！其嗣後衍生再行取得之證據，倘仍屬違背
    程序規定者，亦應依上揭規定處理；若為合乎法定程序者，
    因與先前之違法情形，具有前因後果之直接關聯性，則本於
    實質保護之法理，當同有該相對排除規定之適用。惟如後來
    取得之證據，係由於個別獨立之合法偵查作為，既與先前之
    違法程序不生前因後果關係，非惟與上揭毒樹果實理論無關
    ，亦不生應依法益權衡原則定其證據能力之問題（最高法院
    96年度臺上字第4177號判決要旨參照）。查被告本身於原審
    及本院歷次供述，從未供稱偵訊時有何受強暴、脅迫等不正
    方法取供之情形，且被告3次警訊係分別於98年2月6日、同
    年月7日製作（見偵查卷第8至22頁），檢察官則於98年3月5
    日、同年5月14日始訊問製作筆錄（見偵查卷第83、99頁）
    ，可見警詢及檢察官之訊問，二者已相隔月餘，且各該筆錄
    之記載，與被告陳述之內容亦無不符，均為合法蒐證作為取
    得之證據資料，已如前述，應認具有證據適格。
二、刑事訴訟法第159條第1項規定：被告以外之人於審判外之言
    詞或書面陳述，除法律有規定者外，不得作為證據。其立法
    本旨係以證人於審判外之言詞或書面陳述，屬於傳聞證據，
    此項證據，當事人無從直接對於原供述者加以詰問，以擔保
    其真實性，法院亦無從直接接觸證人而審酌其證言之憑信性
    ，違背直接審理及言詞審理之原則，除具有必要性及信用性
    情況之除外者外，故原則上不認其有容許性，自不具證據能
    力（最高法院94年度台上字第2507號判決意旨參照）。證人
    丙○○、陳欣玲之警訊陳述，均屬被告以外之人於審判外之
    陳述，經被告及其辯護人於本院爭執其等證據能力。經核其
    中證人丙○○於警訊之後，嗣於本院審理時，已到庭具結作
    證（見本院卷第二第5至10頁），又證人丙○○、陳欣玲之
    警訊陳述，均無法律上認其等於警詢時之陳述，有何具證據
    能力之特別情事存在，是當認其等警詢陳述無證據能力。
三、按刑事訴訟法第159條之1第2項所稱被告以外之人於偵查中
    向檢察官所為之陳述得為證據，立法者係以刑事訴訟法規定
    檢察官代表國家偵查犯罪、實施公訴，依法有訊問被告、證
    人、鑑定人之權，且實務運作時，偵查中檢察官向被告以外
    之人所取得之陳述，原則上均能遵守法律規定，不致違法取
    供，其可信性甚高，為兼顧理論與實務，而對被告以外之人
    於偵查中向檢察官所為之陳述，除顯有不可信之情況者外，
    得為證據（最高法院95年度臺上字第6675號判決意旨參照）
    。查證人即共同被告乙○○於98年5月14日檢察官偵查中所
    為之陳述，係經檢察官告以拒絕證言權、具結之義務及偽證
    罪之處罰後，再命其朗讀結文並具結後所為之陳述，此有當
    次偵訊筆錄及證人結文各1紙在卷可按（見偵查卷第95至97
    頁）。核其製作筆錄過程，並無違法取供述或證明力明顯過
    低之瑕疵，所為陳述係出於供述者之真意，皆具信用性，是
    以證人乙○○於偵查中所為陳述作為證據，並無不當，揆諸
    前開說明，當有證據能力。
四、被告、辯護人、檢察官迄本院言詞辯論終結前，均未對由臺
    南市警察局第一分局送請內政部警政署刑事警察局鑑定之98
    年3月25日刑鑑字第0980022276號槍彈鑑定書（見偵查卷第8
    5至86頁）號槍彈鑑定書，係警察機關囑託內政部警政署刑
    事警察局所為之鑑定，而爭執該槍彈鑑定書之證據能力；且
    由於司法警察機關調查中之案件，或有量大或急迫之情形，
    為因應實務之現實需求，認為當然有鑑定之必要者，基於檢
    察一體原則，得由該管檢察長對於轄區內之案件，以事前概
    括選任鑑定人或囑託鑑定機關（團體）之方式，俾便轄區內
    之司法警察官、司法警察對於調查中之此類案件，得即時送
    請事前已選任之鑑定人或囑託之鑑定機關（團體）實施鑑定
    ，業經法務部92年9月1日法檢字第0920035083號函釋在案。
    而臺灣高等法院檢察署檢察長概括選任內政部警政署刑事警
    察局為「槍彈之鑑定」機關，有臺灣高等法院檢察署92年10
    月15日檢文允字第0921001322號函附之臺灣高等法院檢察署
    檢察長概括選任鑑定人或囑託鑑定機關（團體）名冊可按。
    是本件關於槍彈之鑑定，於偵查之前階段，雖由臺南市警察
    局第一分局將採集所得之證物，送請內政部警政署刑事警察
    局鑑定，但內政部警政署刑事警察局為臺灣高等法院檢察署
    檢察長概括選任之鑑定機關，則該局所為鑑定結果因此所出
    具之上開鑑驗書及函文，仍屬受檢察官囑託鑑定，則鑑定人
    依刑事訴訟法第206條所出具之上揭鑑定書，屬刑事訴訟法
    第159條第1項規定中之「法律另有規定」，則依上開規定之
    反面解釋，屬傳聞證據之例外，自有證據能力（參照最高法
    院95年台上字第6648號、95年台上字第7297號判決意旨）。
五、按傳聞法則乃對於被告以外之人於審判外之言詞或書面陳述
    而為之規範。本案扣案之仿BERETTA廠92FS型半自動手槍製
    造之改造手槍1枝（槍枝管制編號0000000000號，含彈匣1個
    ）等物，係屬物證；卷附現場查獲照片及查扣物品等照片，
    乃以科學、機械之方式，對於當時狀況所為忠實且正確之記
    錄，性質上並非供述證據，無刑事訴訟法第159條第1項規定
    傳聞法則之適用，以上證物與本案具有關聯性，與本案待證
    事實具有自然之關聯性，且無證據證明係公務員違法取得之
    物，依法自得作為證據。
六、按被告以外之人於審判外之陳述，經當事人於審判程序同意
    作為證據，法院審酌該言詞陳述或書面陳述作成時之情況，
    認為適當者，亦得為證據；當事人、代理人或辯護人於法院
    調查證據時，知有刑事訴訟法第159條第1項不得為證據之情
    形，而未於言詞辯論終結前聲明異議，視為有前項之同意，
    刑事訴訟法第159條之5定有明文。除前開說明之外，本件下
    列引用之證人證言及書證，檢察官、被告及其辯護人於本院
    均不爭執其證據能力，揆諸前揭說明，可認為同意作為證據
    ，本院審酌該等言詞及書面證據作成時之情況均無何不當，
    均有證據能力。
貳、實體部分：
一、訊據上訴人即被告甲○○（以下稱被告）對於其帶同員警至
    上址歐益超商，經警在歐益超商2樓倉庫查獲扣案改造手槍
    等情固坦承不諱，惟矢口否認有前揭未經許可，持有可發射
    子彈具有殺傷力之改造手槍犯行，辯稱：伊與乙○○係97年
    在南投看守所禁見房同房之牢友，98年2月3日晚間，被告確
    有偕同訴外人丙○○至彰化田中火車站，並經歐益超商老闆
    戊○○引導至歐益超商。後被告有獨自上歐益超商2樓與徐
    文、廖文桐及乙○○等人泡茶聊天，但乙○○係在被告上歐
    益超商2樓之前，進入被告座車後座，向被告兜售系爭槍枝
    ，為被告拒絕後，於組裝時不慎將查扣之彈簧等零件遺落在
    被告之車內。乙○○係在被告車內向被告兜售槍枝，並非歐
    益超商2樓，戊○○及廖文桐一無所悉，但當天丙○○有在
    車上，丙○○也有看到，被告看完後槍後，已經還給乙○○
    了，故扣案槍枝及遺落車內之零件，均非被告所有。翌（4
    ）日則是歐益超商有人鬧事，乙○○打電話請伊過去幫忙，
    伊開車搭載壬○○、己○○攜帶棒球棍一同前往，但抵達時
    鬧事者已經離開，伊與壬○○、己○○隨即離開，沒有上去
    歐益超商二樓云云。
二、經查：
  (一)被告帶同員警至上址歐益超商，經警在歐益超商2樓倉庫所
    查扣之槍枝（槍枝管制編號0000000000號、含彈匣1個，以
    下稱本案槍枝），經內政部警政署刑事警察局以「檢驗法」
    及「性能檢驗法」鑑驗結果，認係改造手槍，由仿BERETTA
    廠92FS型半自動手槍製造之槍枝，換裝土造金屬槍管而成，
    擊發功能正常，可供擊發適用子彈使用，認具殺傷力，有該
    局98年3月25日刑鑑字第0980022276號槍彈鑑定書在卷可稽
    （見偵查卷第85至86頁）。足見本案槍枝確實具有殺傷力，
    屬槍砲彈藥刀械管制條例第4條第1項第1款所列可發射子彈
    具有殺傷力之改造手槍無誤。
  (二)被告於98年2月4日晚間，因上址歐益超商有人鬧事，而攜帶
    本案槍枝前往並予藏放之事實，業據：
  1.證人乙○○於原審審理時結證稱：98年2月4日當天，戊○○
    打電話給伊說有1個疑似吸食毒品者在歐益超商鬧事，甲○○在2月3日有過來歐益超商，甲○○說他在那邊很熟，有事
    情可以找他幫忙，所以伊就打電話給甲○○，說戊○○店裡
    有人鬧事要他過來，甲○○抵達時，鬧事者已經離開，於是
    就到超商2樓坐，甲○○向伊抱怨把事情講得那麼緊急，他
    把東西都拿過來了，甲○○就從黑色側背包拿槍出來，戊○○說你把槍拿來幹什麼，甲○○說這是道具槍是嚇人用，不
    會擊發，彈殼會跳出來，但會有火花，甲○○講他有司法案
    件，不方便把這槍帶來帶去，不然若方便就放在超商這裡，
    伊回答他說這裡不是伊經營的，甲○○說不然就放在倉庫。
    甲○○把槍放在紙盒裏，並放在倉庫中間部分，並用東西把
    它蓋起來，以避免被人家發現等語（見原審卷第151頁反面
    ）。
  2.證人戊○○於原審審理時亦結證稱：98年2月3日晚上，甲○○來歐益超商時，說他住南投縣名間鄉離田中鎮很近，如果
    有人來鬧場，可以打電話給他過來幫忙。98年2月4日晚上有
    疑似吸毒者來歐益超商鬧事，伊就打電話問乙○○如何處理
    ，乙○○給伊甲○○之電話，要伊直接找甲○○處理比較快
    。後來甲○○和2名朋友一起到達歐益超商，後來只有甲○○1人上2樓，隔約半小時多，看到乙○○跟他女友綽號『牛
    奶』庚○○來，伊下樓去超商查看，那個鬧事的人已經離開
    ，伊上樓之後，看到桌上有一把槍，伊很生氣說伊是正當做
    生意的，這樣伊會害怕，甲○○即向伊解釋這只是玩具槍，
    是嚇唬人用的，伊不想聽，就走下樓。他們走後，再上去就
    沒有看到槍。他們也沒有跟伊說槍枝的事情等語（見原審卷
    第248頁反面至249頁）。
  3.被告於本院再次聲請訊問證人戊○○，惟戊○○到庭陳明伊
    於99年5月中旬入獄前有中風，記憶力有受到影響，經審判
    長提示原審卷第248至252頁之作證筆錄，證人戊○○仍證稱
    所提示之筆錄是照當時記憶所述，當時所述實在等語（見本
    院卷一第188頁）。復觀察證人戊○○於本院作證過程，被
    告訊問證人戊○○「你說我在2樓時你有看到槍枝？」證人
    戊○○答以「對」，被告再問「那時我拿槍枝是我在把玩還
    是乙○○在把玩？」證人戊○○答以「沒有印象」，被告再
    問「那你為何能直接講『是道具槍而且是可以跳出子彈』這
    句話是我講的？」證人戊○○未予回答，斯時被告反稱【我
    記得我沒有跟你講話！（哼！）】經審判長諭知被告這句話
    等同暗示證人該如何回答並不恰當，證人戊○○得不必回答
    這個問題（見本院卷一第187頁）。可見被告有不當干擾證
    人證詞之企圖，而由被告提及「你說我在2樓時你有看到槍
    枝？」「那時我拿槍枝是我在把玩還是乙○○在把玩？」及
    「我記得我沒有跟你講話！」等情觀之，益見98年2月4日有
    人鬧事當晚，被告確實有在歐益超商2樓拿出槍枝，且有與
    證人戊○○照過面，被告辯稱當晚抵達時鬧事者已經離開，
    伊與壬○○、己○○隨即離開，沒有上去歐益超商2樓云云
    ，顯與事實不符，被告此部分所辯，自無可採。
  4.參以證人庚○○於原審審理時證稱：記得98年2月初有1次，
    甲○○、乙○○和戊○○在歐益超商2樓泡茶，他們有說到
    道具槍，伊有看到道具槍放在桌上，不知道誰拿來的，伊只
    有看過那1次，伊與乙○○交往期間，乙○○都沒有槍枝或
    提過槍枝的事情，所說看到槍枝，就是當天有1個客人講話
    比較大聲，跟店員兇，就是有人鬧事那次，甲○○好像有跟
    2個男生來」等語（見原審卷第255至257頁）。被告於本院
    再次聲請訊問證人庚○○，經審判長提示原審卷第254至257
    頁之作證筆錄，證人庚○○證稱在原審所述實在，並陳明「
    我心裡可能是在想說是玩具槍，然後就是有人講到，我不知
    道是誰講的，就說『這道具槍，像不像？』之類的話」等語
    在卷（見本院卷一第173、178頁）。
  5.綜核證人乙○○、戊○○前述所證情節大致相符，參以證人
    庚○○亦證述當天有看到槍枝放在2樓桌上等情，雖關於98
    年2月4日晚上有人在歐益超商鬧事當天，被告究係因乙○○
    或戊○○打電話聯絡而到場，被告或乙○○先到場，甲○○
    帶來的2個朋友有無上2樓等細節，稍有出入，但就98年2月4
    日歐益超商有人鬧事當天晚上，被告確實有到場，並在2樓
    拿出其攜帶前往之本案槍枝等基本事實之證詞，始終一致，
    堪予採憑。此外，復有查扣本案槍枝、查獲現場及查扣物品
    照片等（見偵查卷第39至46頁），可資佐證。被告於98年2
    月4日晚間，因上址歐益超商有人鬧事，有攜帶本案槍枝前
    往並予藏放之事實，已堪認定。
  (三)被告雖以前揭情詞置辯，然查：
  1.觀察被告所辯關於98年2月3日乙○○交付槍枝之歷次陳述：
    (1)被告於98年2月6日警詢時先稱：98年2月3日凌晨零時許，
    在彰化縣田中鎮○○街便利商店內，乙○○自電子遊戲機台
    後方取出1把改造槍枝、彈簧及複進桿各1個，交給伊幫忙尋
    找買家。伊於98年2月4日下午7時許，伊與丙○○前往上開
    便利商店，僅伊1人下車交還該把槍枝予乙○○，丙○○則
    留在車上等候，然忘記返還彈簧及復進桿云云（見偵查卷第
    8至12頁）；(2)被告於98年2月7日警詢時改稱：98年2月3日
    零時許，乙○○將該把槍枝交予伊幫忙找尋買家，1把改造
    手槍含1個彈匣要販售8萬元，伊未收取任何代價，只是乙○○要伊把價格提高從中獲取差價。當日伊係駕駛4235-DX號
    自小客車搭載丙○○一同前往彰化縣田中鎮○○街45號乙○○所經營歐益便利商店後，伊單獨下車到便利店2樓，乙○○就從小背包內拿出1把以黑色襪子包裹槍枝，伊就拿著該
    把槍枝下樓，放入駕駛座旁置物箱後駕車返回現住處。同年
    2月4日下午7時許，伊因為找不到買主，所以又駕駛上開自
    小客車搭載丙○○前往歐益超商，伊獨自將該把槍枝拿回歐
    益便利商店2樓交還予乙○○後，隨即下樓駕車搭載丙○○
    返回南投縣竹山鎮枋坪巷2之35弄16號2樓之2住處云云（見
    偵查卷第18至20頁）：(3)被告於原審審理時再改稱：98年2
    月3日伊與丙○○開車前往歐益超商找乙○○，抵達歐益超
    商後伊與丙○○就在車上等，乙○○到達後，就直接坐進伊
    駕駛之自小客車後座，拿出用黑色襪子套住之扣案改造手槍
    向伊兜售，售價7至8萬元，本來槍是伊拿著，後來有路人經
    過，伊趕緊關閉車窗，將槍交給丙○○，因伊沒有錢不欲購
    買該槍枝，所以當日就將槍交還予乙○○云云（見原審卷
    157頁）。(4)被告於本院審理時再改稱：槍枝是乙○○上來
    伊車上交給伊，他有在車上展售給伊看，展售完他用黑色襪
    子包著，問伊要不要買，伊說不要買，伊就把槍枝放在置物
    箱那裡，後來乙○○說沒事了，伊就把黑色襪子包著的槍枝
    拿到歐益超商一樓裡面還給乙○○云云（見本院卷二第10頁
    ）。綜上觀察，關於乙○○究係向被告兜售槍枝抑或委託被
    告代為尋找買主、乙○○交付被告槍枝之場所究係歐益超商
    2樓抑或被告車內，被告交還槍枝之場所究係歐益超商2樓抑
    或被告車內抑或歐益超商1樓，及被告交還槍枝時間，究係
    兜售未果被告即予返還抑或把槍放入車內置物箱返回住處之
    後，翌日再次駕車前往歐益超商返還等重要情節，前後所述
    歧異反覆，莫衷一是，已有可疑。
  2.又被告辯稱本案槍枝係乙○○於98年2月3日交付，當天丙○○有在車上，丙○○也有看到，伊看完後槍後，已經還給乙○○了云云。惟此經(1)證人乙○○否認，並稱：「（問：為
    何甲○○說是槍是你託他賣的？）他所言不實。」「（問：
    甲○○說另外扣到滑套零件（按應係金屬楔型塊之誤）2個
    、彈簧1個、複進桿1個說是你的？）這我連看都沒有看過。
    」「（問：98年2月3日上2樓之後談什麼？）閒話家常，沒
    有講到槍，但甲○○對我說他在這裡很熟，如果有什麼麻煩
    的話可以跟我說」等語（見原審卷第152、153頁）。(2)證人
    戊○○於原審證稱：98年2月3日凌晨，伊接獲乙○○電話請
    伊去田中火車站幫一位綽號『石頭』（即被告甲○○）的朋
    友帶路，伊就帶甲○○到歐益超商2樓辦公室，乙○○到了
    以後，大家就在2樓泡茶、喝酒及聊天，當天沒有看到槍，
    也沒有聽到等語（見原審卷第248頁）。(3)證人廖文桐於原
    審證稱：98年過年後，伊在歐益超商作裝潢，某日晚上在超
    商2樓休息，戊○○老闆有帶朋友來，後來乙○○也過來，
    大家一起泡茶、喝酒，沒有聽到討論槍枝的事情或看到槍枝
    ，他們在聊一些監獄中的事情，他們聊的很開心，好像很久
    沒有見面等語（見原審卷第253頁）。(4)證人丙○○於本院
    結證稱：「（問：你有去過彰化田中的歐益超商？）有。」
    「（問：去過幾次？）一次。」「（問：是不是大概是98年
    2月3日過年前後？）是。」「（問：是他【指甲○○】開車
    載你去的嗎？）是。」「（問：去那邊做什麼？）找朋友。
    」「（問：甲○○說98年2月3日他跟你開車去歐益超商找乙○○，你們兩人在車上等的時候，乙○○直接坐進小客車後
    座，他拿出用黑色襪子套住的改造手槍向甲○○兜售，售價
    7至8萬元，本來槍是他【指甲○○】拿著，後來有路人經過
    ，他【指甲○○】趕緊關車窗把槍交給你，有無這回事？）
    沒有這回事，我根本沒看到槍，也沒有碰過槍，甲○○講的
    不對。」「問：除了你剛才說的98年2月3日跟甲○○去歐益
    超商找乙○○這次之外，2月4日你還有無跟甲○○去歐益超
    商？）沒有。」等語（見本院卷二第6至9頁）。以上證人乙○○、戊○○、廖文桐及丙○○之證詞，俱與被告上開所辯
    不合，均無從資為被告何有利之認定。
  3.況苟依被告所辯，98年2月3日已將林全將兜售槍枝交還予乙○○，被告事後又不曾過問該把槍枝放置之地點，何以得在
    同年月6日為警獲案時，向警方檢舉上址歐益超商藏放有本
    案改造槍枝之事？再自乙○○之角度觀之，苟本案槍枝確為
    其所有，則於98年2月4日有疑似施用毒品者前往歐益超商鬧
    事時，何需再商請被告前去圍事？被告此部分所辯，有違常
    情。再者，苟依被告所辯，98年2月3日乙○○果若曾向伊託
    售或兜售槍枝，然被告既稱伊找不到買主或拒絕購買後，已
    將該把槍枝交還予乙○○。由此可見，事後被告於翌（4）日
    所攜帶至歐益超商助勢者，乃為被告自己持有之槍枝，而與
    所稱98年2月3日另把槍枝，並無關連。
  4.被告另辯稱98年2月4日當晚抵達時，鬧事者已經離開，伊與
    同行之壬○○、己○○，隨即開車離開，沒有上去歐益超商
    2樓云云。惟查，98年2月4日有人鬧事當晚，被告有上去歐
    益超商2樓，迭經證人乙○○、戊○○、庚○○證述明確，
    復觀察證人戊○○於本院作證過程，被告有不當干擾證人戊○○證詞之企圖，且由被告訊問時自己提及「你說我在2樓
    時你有看到槍枝？」「那時我拿槍枝是我在把玩還是乙○○
    在把玩？」及「我記得我沒有跟你講話！」等情觀之，益徵
    被告確實有在歐益超商2樓拿出槍枝之事實，已如前述。當
    日陪同被告前往歐益超商之壬○○、己○○，經被告於本院
    聲請傳喚到庭作證，證人壬○○證述：「（問：那天你們3
    個人到田中歐益超商後是否有上到超商的2樓？）有。」「
    （問：你在原審時曾證述，甲○○有背1個黑色斜背包，大
    約是1本六法全書的大小，是否如此？）對。」「（問：甲○○所背的包包的大小是否能放入這麼大的槍枝？）就是用
    背的包包，我不知道能否放入槍枝，我沒有印象。」「（問
    ：你於原審時曾證述，你有去處理歐益超商有人吵架的事，
    那時甲○○有背1個大六法全書大小、黑色的斜背包；你說
    你沒帶棒球棍，為何你今日律師詰問時卻證稱你有帶棒球棍
    ？）我的意思是那天就是有帶1支棒球棍放在甲○○的車上
    ，但沒有帶進去歐益超商而已」等語（見本院卷一第168至
    171頁）；證人己○○則證述：「（問：你是否知道歐益超
    商有2樓？你是否有上去2樓？）我不知道有沒有2樓，我沒
    有上去。是甲○○的朋友說人已經就走了，所以我們就直接
    車開了就走了。」「（問：那天在田中那邊，是否有看到槍
    或聽到有人講槍？）沒有，我們進去就棒球棒而已，他就說
    人已經走了，就把我們載走了。」「（問：你們到的時候，
    那天被告是否有背1個背包？）我沒有看到，都沒有，他就
    打電話給我們，我跟壬○○兩個在一起，甲○○就說有人在
    他朋友店裡鬧事，他就叫我們過去，至於對方是誰，我也不
    認識」等語（見本院卷一第180頁）。證人壬○○與己○○
    上開證詞南轅北轍，經審判長命2人當庭對質，審判長問證
    人己○○「剛才證人壬○○說有在歐益超商的2樓泡茶一個
    多小時，而你剛才說你們去一下下，你們是一起去一起走的
    ，但為何你們2人所說的情況不一樣？誰講的對？」證人己○○即改稱：「我沒有下車，我在外面而已。」「甲○○當
    時是打電話給阿華，我們算有過去，但那時是否有泡茶？但
    是我是記得他是跟我們說他朋友走了，就這樣。」證人壬○○仍稱：「有泡茶，他也有去那邊泡茶。」「有，就有4個
    人都在那邊泡茶。」審判長再問證人壬○○「你再想想會不
    會你記錯了？」證人壬○○則稱：「我那時候我就有喝酒，
    那時3、4點了，但是經過很久了」等語（見本院卷一第181
    頁）。觀察證人壬○○、己○○於本院作證、對質過程，2
    人對於98年2月4日當晚偕同被告前往歐益超商之情形，皆有
    所隱暪，所供情節互斥，各執一詞，經對質後，己○○答以
    「那時是否有泡茶？」，壬○○答以「那時候我就有喝酒，
    那時3、4點了，但是經過很久了」，均以不確定之語詞交代
    ，無助於釐清事實，則證人壬○○、己○○之證詞，亦均無
    從資為被告何有利之認定。
  (四)綜上所述，被告帶同員警至上址歐益超商，經警在歐益超商
    2樓倉庫查獲之本案槍枝，經鑑定可發射子彈具有殺傷力，
    係被告於98年2月4日晚間，因超商有人鬧事，而攜帶前往並
    藏放該處，被告辯稱本案槍枝即98年2月3日乙○○交付之槍
    枝，無可採信。本件事證明確，被告之犯行已堪認定。
三、被告辯護人於最後言詞辯論期日為被告辯護稱：若鈞院認定
    被告犯行，被告仍有刑法上自首的適用，如果沒有被告引導
    警員而去查獲槍枝，警員不可能查獲這把槍枝，請給予被告
    減刑等語（見本院卷二第22頁反面）。按刑法第62條規定，
    對於未發覺之罪自首而受裁判者，得減輕其刑。但有特別規
    定者，依其規定。又槍砲彈藥刀械管制條例第18條第1項前
    段規定，犯本條例之罪自首，並報繳其持有之全部槍砲、彈
    藥、刀械者，減輕或免除其刑。槍砲彈藥刀械管制條例為刑
    法之特別法，槍砲彈藥刀械管制條例第18條第1項前段規定
    ，為刑法第62條但書所示之特別規定，固應優先適用。然所
    稱「自首」，係指對於未被發覺之犯罪，主動告知係其自己
    所犯願接受裁判而言。而所謂「發覺」，不以有偵查犯罪之
    機關或人員確知其人犯罪無誤為必要，僅須有確切之根據得
    為合理之可疑者，亦屬發覺（最高法院97年度臺上字第5969
    號判決意旨參照）。查本案槍枝，雖係由被告引導警方前往
    上址歐益超商搜索查獲，惟警方在實施搜索前，即已接獲檢
    舉被告持有槍枝之線報，被告獲案後再檢舉乙○○，槍枝可
    能藏放在電子遊戲機後方，警方最終係自行在2樓倉庫內查
    獲扣案槍枝，有被告以檢舉人身分製作之警詢筆錄及搜索後
    製作之被告警詢筆錄、搜察、扣押筆錄、扣押物品收據、扣
    押物品目錄表、查獲現場及查扣物品照片等在卷（見偵查卷
    第8至11、18至21頁、39至46頁），並據證人即警員辛○○
    證述綦詳（見原審卷第160至162頁，本院卷第163至165頁）
    。又被告自始至終否認犯行，於原審及本院均辯稱其警詢中
    陳述不實在，復爭執被告警詢筆錄之證據能力，拒絕記載檢
    舉報繳槍枝之警詢筆錄作為認定之基礎，被告亦顯無接受審
    判之意願。則被告犯本條例之罪，核與槍砲彈藥刀械管制條
    例第18條第1項前段規定，自首並報繳持有槍砲減免其刑之
    要件不合，亦無刑法第62條自首減刑規定之適用，自不得據
    此予以減輕其刑。被告辯護人認被告仍有刑法上自首減刑規
    定之適用，容有誤會。
四、按槍砲彈藥刀械管制條例第4條第1項第1款之槍砲，包括其
    主要組成零件，但無法供組成槍砲之用者，不在此限。又槍
    砲主要組成零件種類，由中央主管機關公告之，同條例第4
    條第2項、第3項分別定有明文。而依內政部警政署86年11月
    24日（86）台內警字第8670683號公告，彈匣係改造手槍之
    主要組成零件之一。則「彈匣」既為改造手槍之主要組成零
    件，且有自動填彈以利手槍擊發子彈之效用，即屬該改造手
    槍之從物。若行為人同時持有改造手槍及適於該改造手槍使
    用之彈匣（包括一個或數個彈匣）者，因該彈匣係屬附隨於
    該改造手槍之從物，而為該改造手槍整體之一部分，則其持
    有之範圍自應及該改造手槍及該等彈匣在內。亦即其持有彈
    匣之行為，已包攝在其持有改造手槍之範疇內，而為其未經
    許可持有改造手槍行為之一部，在刑法之評價上，自應就其
    同時未經許可持有改造手槍及彈匣之整體行為合一論斷，而
    不能將其未經許可持有改造手槍及彈匣之行為予以割裂論罪
    （最高法院96年度台上字第4658號判決意旨參照）。次按持
    有管制槍枝，其持有之繼續為行為之繼續，而非狀態之繼續
    ，亦即一經意圖犯罪而持有槍枝，該罪雖告成立，但其完結
    ，須繼續至持有行為終了之時為止（最高法院79年度臺非字
    第264號判決意旨參照）。是核被告所為，應成立槍砲彈藥
    刀械管制條例第8條第4項未經許可，持可發射子彈具有殺傷
    力之改造手槍罪，而無庸另論以同條例第13條第4項之未經
    許可，持有改造手槍之主要組成零件罪
五、原審因依槍砲彈藥刀械管制條例第8條第4項，刑法第11條、
    第42條第3項規定，審酌被告前有多次違反槍砲彈藥刀械管
    制條例刑案紀錄，有臺灣高等法院被告前案紀錄表可參，素
    行欠佳，猶持有具殺傷力之改造槍枝，對危害社會治安所生
    潛在危害非小，犯罪後飾詞卸責，復企圖誤導本案偵辦方向
    ，耗費司法資源，惟念其未持以犯其他罪行，尚未造成實害
    等一切情狀，論以被告未經許可，持有可發射子彈具有殺傷
    力之改造手槍，處有期徒刑5年，併科罰金新台幣30萬元，
    並諭知罰金如易服勞役之折算標準。並說明本案既無證明被
    告自91年間起持有本案槍枝之證據，即應採有利於被告之認
    定，即被告係自97年8月14日前案宣示判決後某日起開始持
    有本案槍枝，則斯時已在被告有期徒刑執行完畢5年之後，
    並無累犯加重其刑規定之適用。又就扣案之本案槍枝，經鑑
    驗具有殺傷力如前述，為違禁物，不問屬於被告所有與否，
    應依刑法第38條第1項第1款宣告沒收。至於扣案之金屬楔型
    塊2個、金屬彈簧及金屬復進簧桿各1個，無證據證明與本案
    槍枝有關連性，經原審送請內政部警政署刑事警察局鑑定結
    果，認均非屬槍枝主要組成零件，（見原審卷第182至183頁
    、第202至203頁），並非違禁物，爰不為沒收之諭知，其認
    事用法，洵無違誤，量刑亦屬妥適，被告上訴否認犯罪，非
    有理由，其上訴應駁予回。
據上論斷，應依刑事訴訟法第368條，判決如主文。
本案經檢察官丁○○到庭執行職務。
中    華    民    國    99    年    10    月    28    日
            刑事第十一庭  審判長法  官  郭  同  奇
                                法  官  陳  慧  珊
                                法  官  許  冰  芬
以上正本證明與原本無異。
如不服本判決應於收受送達後10日內向本院提出上訴書狀，其未
敘述上訴理由者，並得於提起上訴後10日內向本院補提理由書（
均須按他造當事人之人數附繕本）「切勿逕送上級法院」。
                                書記官  賴  成  育
中    華    民    國    99    年    10    月    28    日
附錄本案論罪科刑法條：
槍砲彈藥刀械管制條例第8條
未經許可，製造、販賣或運輸鋼筆槍、瓦斯槍、麻醉槍、獵槍、
空氣槍或第4條第1項第1款所定其他可發射金屬或子彈具有殺傷
力之各式槍砲者，處無期徒刑或5年以上有期徒刑，併科新臺幣1
千萬元以下罰金。
未經許可，轉讓、出租或出借前項所列槍枝者，處5年以上有期
徒刑，併科新臺幣1千萬元以下罰金。
意圖供自己或他人犯罪之用，而犯前二項之罪者，處無期徒刑或
7年以上有期徒刑，併科新臺幣1千萬元以下罰金。
未經許可，持有、寄藏或意圖販賣而陳列第1項所列槍枝者，處3
年以上10年以下有期徒刑，併科新臺幣700萬元以下罰金。
第1項至第3項之未遂犯罰之。

司法院資訊處製作；財團法人民間司法改革基金會備份。
